【裁判字號】    92,訴,356
【裁判日期】    920530
【裁判案由】    清償債務
【裁判全文】
臺灣臺中地方法院民事判決  九十二年度訴字第三五六號
    原      告    茂永科技股份有限公司
    法定代理人    丙○○
    訴訟代理人    陳光龍  律師
    複  代理人    鐘為盛  律師
    被      告    元太營造有限公司      設台中市○○街二三四號一樓
    法定代理人    乙○○      .
    被      告    允山企業股份有限公司  設台中市○○○路一六五號
    法定代理人    甲○○      .
    右二人共同
    訴訟代理人    丁○○      .
右當事人間請求清償債務事件，本院判決如左：
    主      文
被告應連帶給付原告新臺幣貳佰玖拾玖萬貳仟伍佰伍拾陸元，及被告元太營造有限公
司自民國九十一年十二月五日起至清償日止，被告允山企業股份有限公司自民國九十
一年十二月六日起至清償日止，均按年息百分之五計算之利息。
訴訟費用由被告連帶負擔。
本判決於原告以新臺幣壹佰萬元供擔保後，得為假執行；但被告如於假執行程序實施
前，以新臺幣貳佰玖拾玖萬貳仟伍佰伍拾陸元為原告預供擔保，得免為假執行。
    事實及理由
壹、訴之聲明：
  一、原告方面：除假執行供擔保金額外，餘如主文所示。
  二、被告方面：原告之訴及假執行之聲請均駁回；如受不利之判決，願供擔保，請
      准宣告免為假執行。
貳、事實陳述摘要：
  一、原告方面：
    (一)緣被告元太營造有限公司（下稱被告元太公司）與被告允山企業股份有限公司
      （下稱被告允山公司）前曾積欠原告貨款，並分別經(1)鈞院九十一年度中簡字
      第一三四號民事判決確定被告元太公司應給付原告三十六萬一千三百一十八元
      及其法定遲延利息（於九十一年四月八日宣判）、(2)鈞院九十年度促字第五四
      八一四號支付命令確定被告元太公司應給付原告三十六萬三千八百八十五元及
      其法定遲延利息（於九十年九月二十一日裁定）、(3)鈞院九十一年度訴字第九
      六五號民事判決確定被告允山公司應給付原告一百九十五萬六千六百一十六元
      及其法定遲延利息（於九十一年五月九日宣判）、(4)臺灣高等法院臺中分院九
      十一年度上易字第二０二號民事判決確定被告允山公司應給付原告一百一十一
      萬三千五百零一元及其法定遲延利息（九十一年八月二十日宣判）。
    (二)其後兩造於九十一年九月九日就上述各筆債權債務關係成立和解契約書（下稱
      系爭和解契約），約定被告元太公司及允山公司應連帶給付原告四百一十八萬
      三千二百三十一元（即被告元太公司725,203元＋被告允山公司3,060,117元＋
      利息及費用397,910元＝4,183,231元），又因兩造成立系爭和解契約前，原告
      已先就上開各筆債權陸續聲請下列強制執行事件：(1)鈞院九十一年度執善字第
      二三六二二號、(2)臺灣南投地方法院九十一年度執助讓字第一一八號、(3)臺灣
      彰化地方法院九十一年度執助字第二三一號、(4)臺灣雲林地方法院九十一年度
      執字第三四號、(5)鈞院九十一年度執字第一八七七一號，故兩造於系爭和解契
      約書第二條除約定原告應撤回右開編號(5)之強制執行程序外，並於第一條後段
      約定前述四百一十八萬三千二百三十一元須先扣除右開編號(1)(2)(3)(4)執行程序
      中原告已受償之金額後，所剩餘額由被告等自九十一年十月十日起按月清償三
      十萬元至全部債務清償完畢時止，但被告等若有任何一期未依約清償，所有債
      務即視為全部到期。
    (三)詎被告等並未依系爭和解契約按期清償，故已喪失清償之期限利益，而右開各
      筆強制執行事件迄本件言詞辯論終結時，編號(1)部分為鈞院發給支付轉給執行
      命令後，經第三人臺中市政府及臺中縣政府聲明異議，原告並未對第三人之聲
      明異議表示意見，故尚未受償任何款項；編號(2)部分為臺灣南投地方法院發給
      支付轉給執行命令後，經第三人即南投縣政府聲明異議，原告另行提起臺灣南
      投地方法院九十一年度訴字第五一０號確認債權存在之訴，經原告與南投縣政
      府於九十二年二月十二日達成和解，和解內容為：確認元太公司對被告南投縣
      政府有七十七萬一千二百二十元之工程款債權存在，臺灣南投地方法院雖復於
      九十二年三月六日核發支付轉給執行命令，惟原告尚未收受該筆款項；編號(3)
      部分為臺灣彰化地方法院發給支付轉給執行命令後，經第三人彰化縣福興國中
      聲明異議，因原告對於第三人之聲明異議未表示意見，而已視為撤回執行在案
      ；編號(4)部分已執行完畢，原告並於九十二年三月十八日獲償一百一十九萬零
      六百七十五元。
    (四)綜上所述，原告僅受償一百一十九萬零六百七十五元，爰依兩造間系爭和解契
      約書第一條之約定，訴請被告應連帶給付原告二百九十九萬二千五百五十六元
      及自支付命令送達翌日起按年息百分之五計算之法定遲延利息。另本件原告請
      求權基礎既為系爭和解契約履行請求權，與被告所辯上述各該確定判決之法律
      關係並非同一，故並無受前案既判力效力所及之問題，併此敘明。
    (六)證據：提出和解契約書、臺灣南投地方法院九十一年度執助讓字第一一八號執
      行命令、臺灣彰化地方法院九十一年度執助字第二三一號執行處通知、臺灣雲
      林地方法院九十一年度執字第三四號執行處通知及強制執行金額計算書分配表
      等各乙件（以上均為影本）為證。
  二、被告方面：
    (一)本件原告係以與被告等於九十一年九月九日所簽訂之系爭和解契約書第一條前
      段為請求權依據，提起本件訴訟。惟查，原告就上開債權已分別取得已確定之
      鈞院九十一年度中簡字第一三四號民事判決、九十年度促字第五四八一四號支
      付命令、九十一年度訴字第九六五號民事判決及臺灣高等法院臺中分院九十一
      年度上易字第二０二號民事判決等執行名義，故原告就已經確定判決之訴訟標
      的，不得再行起訴。
    (二)又依系爭和解契約第一條後段所示，原告前已聲請之強制執行事件，除右開編
      號(4)臺灣雲林地方法院九十一年度執字第三四號執行事件，原告已因拍賣抵押
      物執行完畢而獲償一百一十九萬零六百七十五元之外，其餘編號(1)鈞院九十一
      年度執善字第二三六二二號、(2)臺灣南投地方法院九十一年度執助讓字第一一
      八號、(3)臺灣彰化地方法院九十一年度執助字第二三一號等執行程序尚在進行
      中，尚未結案，原告應待該等執行程序全部終結並結算餘額後，被告始有就原
      告不足獲償之金額有依約按月給付原告之義務。
    (三)且依系爭和解契約第四條之約定，被告等若未依照第一條之約定履行時，原告
      尚得繼續對被告之財產聲請強制執行，是證原告就前揭已判決確定之執行名義
      ，仍有既判力及執行力，其權利並未減少，惟原告仍逕行提起本件訴訟，顯有
      未恰。
    (四)證據：提出本院九十一年度中簡字第一三四號民事判決、九十年度促字第五四
      八一四號支付命令、九十一年度訴字第九六五號民事判決、九十一年度訴字第
      九七０號民事判決、臺灣高等法院臺中分院九十一年度上易字第二０二號民事
      判決、本院九十一年度執善字第二三六二二號執行處通知、臺灣南投地方法院
      九十一年度執助讓字第一一八號執行命令、臺灣彰化地方法院九十一年度執助
      字第二三一號執行命令、臺灣雲林地方法院九十一年度執字第三四號執行處通
      知及強制執行金額計算書分配表等各乙件（以上均為影本）為證。
、程序部分：
    本件原告起訴請求被告應連帶給付給付原告四百一十八萬三千二百三十一元，繼
    於本院審理中減縮聲明為被告應連帶給付原告二百九十九萬二千五百五十六元，
    此係減縮應受判決事項之聲明，核與民事訴訟法第二百五十五條第一項第三款規
    定相符，應予准許，合先敘明。
肆、法院之判斷：
  一、經查，左列各項事實為兩造所不爭執，並有和解契約書、本院九十一年度中簡
      字第一三四號民事判決、九十年度促字第五四八一四號支付命令、九十一年度
      訴字第九六五號民事判決、九十一年度訴字第九七０號民事判決、臺灣高等法
      院臺中分院九十一年度上易字第二０二號民事判決、本院九十一年度執善字第
      二三六二二號執行處通知、臺灣南投地方法院九十一年度執助讓字第一一八號
      執行命令、臺灣彰化地方法院九十一年度執助字第二三一號執行命令、臺灣雲
      林地方法院九十一年度執字第三四號執行處通知及強制執行金額計算書分配表
      等各乙件附卷可稽，均應堪信為真實：
    (一)被告元太公司、允山公司前曾積欠原告貨款，並分別經本院九十一年度中簡字
      第一三四號民事判決、九十年度促字第五四八一四號支付命令、九十一年度訴
      字第九六五號民事判決以及臺灣高等法院臺中分院九十一年度上易字第二０二
      號民事判決，分別確定被告元太公司應給付原告三十六萬一千三百一十八元、
      三十六萬三千八百八十五元，被告允山公司應給付原告一百九十五萬六千六百
      一十六元、一百一十一萬三千五百零一元及各該法定遲延利息。
    (二)其後兩造於九十一年九月九日就上述各筆債權債務關係成立和解契約書，系爭
      和解契約第一條約定被告應連帶給付原告四百一十八萬三千二百三十一元，又
      因兩造成立系爭和解契約前，原告已先就上開各筆債權陸續聲請下列強制執行
      事件：(1)本院九十一年度執善字第二三六二二號、(2)臺灣南投地方法院九十一
      年度執助讓字第一一八號、(3)臺灣彰化地方法院九十一年度執助字第二三一號
      、(4)臺灣雲林地方法院九十一年度執字第三四號，故兩造並約定前述和解契約
      金額四百一十八萬三千二百三十一元須先扣除右開編號(1)(2)(3)(4)執行程序中原
      告已受償之金額後，所剩餘額由被告等自九十一年十月十日起按月清償三十萬
      元至全部債務清償完畢時止，但亦約定被告等若有任何一期未依約清償，所有
      債務即視為全部到期。
    (三)右開各筆強制執行事件迄本件言詞辯論終結時，編號(1)部分因原告並未對第三
      人之聲明異議表示意見，故未受償任何款項；編號(2)部分為臺灣南投地方法院
      於九十二年三月六日核發支付轉給執行命令，惟原告尚未收受第三人南投縣政
      府應支付轉給原告之款項；編號(3)部分因原告對於第三人之聲明異議未表示意
      見，已視為撤回執行；編號(4)部分已執行完畢，原告並於九十二年三月十八日
      獲償一百一十九萬零六百七十五元。
  二、按「稱和解者，謂當事人約定，互相讓步，以終止爭執或防止爭執發生之契約
      。」「和解有使當事人所拋棄之權利消滅及使當事人取得和解契約所訂明權利
      之效力。」，民法第七百三十六條、第七百三十七條分別定有明文，兩造既已
      就前經本院九十一年度中簡字第一三四號民事判決、九十年度促字第五四八一
      四號支付命令、九十一年度訴字第九六五號民事判決、臺灣高等法院臺中分院
      九十一年度上易字第二０二號民事判決所確定之債權債務關係，另行成立系爭
      和解契約，則系爭和解契約已使原告依前述已確定執行名義所取得之權利歸於
      消滅，並使兩造應依系爭和解契約所訂明之權利義務關係履行之效力，故本件
      既係基於兩造間新成立之和解契約之履行請求權，自與上述各該確定判決之訴
      訟標的法律關係不同，亦無被告所辯民事訴訟法第四百條第一項所謂「確定之
      終局判決就經裁判之訴訟標的，有既判力。」之問題，合先敘明。
  三、次按，系爭和解契約書第一條已明文約定「被告應連帶給付原告新臺幣四百一
      十八萬三千二百三十一元，而因原告已聲請強制執行程序（即(1)本院九十一年
      度執善字第二三六二二號、(2)臺灣南投地方法院九十一年度執助讓字第一一八
      號、(3)臺灣彰化地方法院九十一年度執助字第二三一號、(4)臺灣雲林地方法院
      九十一年度執字第三四號），扣除上開執行程序原告已經受償之金額（執行費
      用除外），經扣除後之餘額由被告自九十一年十月十日起，按月於每月十日連
      帶給付原告三十萬元，至全部清償完畢時止，給付方式由被告匯款至原告帳戶
      ，被告若有一期未付視為全部到期。」。而查，右開編號(2)之強制執行程序，
      雖臺灣南投地方法院已於九十二年三月六日核發支付轉給執行命令，命第三人
      南投縣政府應將被告元太公司對該第三人之工程款債權七十二萬五千二百零三
      元及其利息向本院支付後再由本院轉給原告，惟所謂「支付轉給命令」在法院
      尚未將款項轉給債權人之前，尚不生清償執行債權之效力，則原告迄本件言詞
      辯論終結時既尚未收受該部分款項，則難謂該部分債權已受清償而歸於消滅，
      故原告除已自右開編號(4)之執行事件獲償一百一十九萬零六百七十五元之外，
      其餘款項共計二百九十九萬二千五百五十六元，迄今既未獲清償，則被告等顯
      未依上開契約條款之約定自九十一年十月十日起按期清償甚明，原告主張因被
      告未依約履行，故全部債務即視為全部到期，自屬有據。至於右開編號(1)(3)之
      強制執行事件，原告所據之執行名義所取得之權利既已因系爭和解契約之成立
      而歸於消滅，業如前述，則原告若據此再行聲請強制執行，被告等尚非不得依
      強制執行法第十四條第一項等規定主張權利，併此敘明。
  四、綜上所述，原告基於兩造間和解契約書第一條之約定訴請被告履行契約，請求
      被告應連帶給付原告二百九十九萬二千五百五十六元及自支付命令送達翌日起
      （被告元太公司為九十一年十二月五日、被告允山公司為九十一年十二月六日
      ）至清償日止，按年息百分之五計算之法定遲延利息，於法有據，應予准許。
  五、本判決兩造分別陳明願供擔保，以代釋明，請准宣告假執行或免為假執行，核
      均無不合，爰分別酌定相當之擔保金額，併予准許之。
伍、據上論結：原告之訴為有理由，依民事訴訟法第八十五條第二項、第三百九十條
    第二項、第三百九十二條，判決如主文。
中      華      民      國    九十二    年      五      月     三十     日
                                  臺灣臺中地方法院民事第三庭
~B審判長法官  張瑞蘭
~B      法官  王金洲
~B      法官  廖慧如
右為正本係照原本作成
如對本判決上訴，須於判決送達後廿日內向本院提出上訴狀
中      華      民      國    九十二    年      五      月     三十    日
~B      法院書記官


司法院資訊處製作；財團法人民間司法改革基金會備份。
